【裁判字號】    95,易,1349
【裁判日期】    950920
【裁判案由】    侵占
【裁判全文】
臺灣高雄地方法院刑事判決              95年度易字第1349號
公  訴  人  臺灣高雄地方法院檢察署檢察官
被      告  乙○○
                    （另案於臺灣高雄監獄執行中）
上列被告因侵占案件，經檢察官提起公訴（95年度偵緝字第1702
、1703號），被告於本院準備程序中就被訴事實為有罪之陳述，
經詢問當事人意見，合議庭裁定由受命法官依簡式審判程序獨任
審理，本院判決如下：
    主  文
乙○○連續犯侵占罪，累犯，處有期徒刑拾月。
    事  實
一、乙○○前因詐欺、竊盜、業務侵占等案件，經本院、臺灣高
    等法院高雄分院分別判處有期徒刑8 月、應執行有期徒刑3
    年，合併定應執行刑為有期徒刑3 年8 月，於民國92年4 月
    30日執行完畢，翌日出監。竟仍不知悔改，復基於意圖為自
    己不法所有之概括犯意，連續於：
  (一)92年5 月3 日某時，向丙○○經營之「明弘計程車出租公司
    」租用車號Y5-056號營業用小客車（包括車內所裝之音響）
    ，約定租金為每日新臺幣（下同）700 元，乙○○取得上開
    車輛後，僅繳付至同年月9 日止之租金4200元，自92年5 月
    10日起即未再繳納租金，並變更持有為所有之意思而將上開
    車輛、音響侵占入己。迄同年6 月間某日，乙○○將前開音
    響取下後，將上開車輛棄置在「明弘計程車出租公司」營業
    處對面之公有停車場內，為丙○○自行發現後取回該車。
  (二)92年7 月10日某時，向丁○○租用車號ZK-983號營業用小客
    車（包括車內所裝之CD盒，該車靠行健誠交通有限公司），
    約定租金為每日700 元，乙○○取得該車後，僅繳付3 千元
    押金及5 日份之租金，即未再續繳，並變更持有為所有之意
    思而將上開車輛、CD盒侵占入己。迄同年9 月2 日，乙○○
    將前開CD盒取下後，將上開車輛棄置在高雄縣路竹鄉東方高
    工對面路邊，丁○○經1 名真實姓名、年籍不詳之男子通知
    後，始尋回該車。
二、案經丙○○、丁○○訴請臺灣高雄地方法院檢察署檢察官偵
    查起訴。
    理  由
一、按本件被告乙○○所犯係死刑、無期徒刑、最輕本刑為3 年
    以上有期徒刑以外之罪，其於準備程序就前揭被訴事實為有
    罪之陳述，經受命法官告知簡式審判程序之旨，並聽取其與
    公訴人之意見後，本院認無不得或不宜改依簡式審判程序進
    行之處，爰依刑事訴訟法第273 條之1 第1 項，裁定本件由
    受命法官獨任進行簡式審判程序，合先敘明。
二、上揭事實，業據被告於本院審理時坦承不諱，核與證人即告
    訴人丙○○、丁○○於警、偵訊時證述之情節相符，並有計
    程車出租合約書、車租收入明細表、契約書、被告簽發之本
    票各1 紙附卷可稽，足認被告前開自白與事實相符，本件事
    證明確，其犯行堪予認定。
三、查被告行為後，如附表所示之法律均經修正，並均自95年7
    月1 日起開始施行，又本次刑法修正之比較新舊法，應就罪
    刑有關之共犯、未遂犯、想像競合犯、牽連犯、連續犯、結
    合犯，以及累犯加重、自首減輕暨其他法定加減原因（如身
    分加減）與加減例等一切情形，綜其全部罪刑之結果而為比
    較，最高法院95年5 月23日第8 次刑事庭會議決議可資參照
    。則比較如附表所示新舊法後，均以舊法對被告較有利，綜
    合言之，新法（本院裁判時之法律）並無較有利於被告，依
    刑法第2 條第1 項前段之規定，自應適用行為時之法律以論
    處。是核被告所為，係犯修正前刑法第335 條第1 項之普通
    侵占罪。其先後2 次侵占之犯行，時間緊接，方法相同，觸
    犯構成要件相同之罪名，顯係基於概括犯意為之，為連續犯
    ，應依修正前刑法第56條規定論以一罪，並加重其刑。被告
    有如犯罪事實欄所示之論罪科刑前科，此有臺灣高等法院被
    告前案紀錄表1 份在卷可參，其於有期徒刑執行完畢後5 年
    內，再故意犯本件有期徒刑以上之罪，不論依行為時刑法第
    47條，或95年7 月1 日修正公布施行之刑法（即修正後刑法
    ）第47條第1 項之規定，均構成累犯，對被告而言並無有利
    或不利之情形，自不生新舊法比較之問題，應逕依修正前刑
    法第47條規定論以累犯且加重其刑，並依刑法第70條規定遞
    加之。本院審酌被告曾因連續侵占他人之物9 次，經本院於
    92年3 月5 日以91年度易字第3706號判處有期徒刑1 年2 月
    ，於同年5 月13日確定（現正執行中），有上開判決書、臺
    灣高等法院被告前案紀錄表1 份在卷可考，仍不知悔改，向
    告訴人丙○○、丁○○租用上開營業用小客車後，竟未依約
    繳納租金或歸還，而將上開車輛及車上之音響、CD盒等物侵
    占入己，行為實有不當，且迄未歸還音響、CD盒或賠償告訴
    人所受損害，惟念其犯後坦承犯行，態度尚可，而上開營業
    用小客車2 輛均已由告訴人尋回，及其犯罪動機、目的、手
    段等一切情狀，量處如主文所示之刑，以資懲儆。
據上論斷，應依刑事訴訟法第273 條之1 第1 項、第284 條之1
、第299 條第1 項前段，刑法第2 條第1 項前段，修正前刑法第
56條、第335 條第1 項、第47條，罰金罰鍰提高標準條例第1 條
前段，判決如主文。
本案經檢察官甲○○到庭執行職務。
中    華    民    國    95    年    9     月    20    日
                      刑事第二庭    法  官  楊筑婷
以上正本證明與原本無異。
如不服本判決，應於收受送達後10日內向本院提出上訴書狀。
中    華    民    國    95    年    9     月    20    日
                                    書記官  林靜慧
附錄本案判決論罪科刑法條：
中華民國刑法第335條
意圖為自己或第三人不法之所有，而侵占自己持有他人之物者，
處5 年以下有期徒刑、拘役或科或併科1 千元以下罰金。
前項之未遂犯罰之。
附表：刑法修正前後之比較
┌────┬───────┬───────┬────────────┬────┬────┐
│刑法條號│舊法規定（修正│新法規定（修正│        比較理由        │比較依據│比較結果│
│        │前刑法）      │後刑法）      │                        │        │何者對行│
│        │              │              │                        │        │為人有利│
├────┼───────┼───────┼────────────┼────┼────┤
│第335 條│該罪法定刑為「│該罪法定刑為「│新法罰金數額下限、計算額│刑法第2 │舊法    │
│第1 項、│5 年以下有期徒│5 年以下有期徒│度均較舊法增加，比較言之│條第1 項│        │
│第33條第│刑、拘役或科或│刑、拘役或科或│，以舊法對被告有利。    │前段    │        │
│5 款    │併科1 千元以下│併科新臺幣3 萬│                        │        │        │
│        │罰金」，罰金數│元以下罰金」，│                        │        │        │
│        │額下限為1 元以│罰金數額下限為│                        │        │        │
│        │上（罰金罰鍰提│新臺幣1 千元以│                        │        │        │
│        │高標準條例第1 │上，並以百元計│                        │        │        │
│        │條前段規定：依│算之。        │                        │        │        │
│        │法律應處罰金、│              │                        │        │        │
│        │罰鍰者，就其原│              │                        │        │        │
│        │定數額得提高為│              │                        │        │        │
│        │2 倍至10倍）。│              │                        │        │        │
├────┼───────┼───────┼────────────┼────┼────┤
│第56條  │連續數行為而犯│刪除          │本件被告所犯2 次侵占犯行│刑法第2 │舊法    │
│        │同一罪名者，以│              │，如依舊法連續犯規定，係│條第1 項│        │
│        │一罪論。但得加│              │以一罪論，得加重其刑至二│前段    │        │
│        │重其刑至二分之│              │分之一，如依新法，因連續│        │        │
│        │一。          │              │犯規定已刪除，應將其上開│        │        │
│        │              │              │2 次犯行分論併罰，合併計│        │        │
│        │              │              │算其法定最高本刑為有期徒│        │        │
│        │              │              │刑10年，較舊法規定為重，│        │        │
│        │              │              │比較言之，以舊法對被告有│        │        │
│        │              │              │利。                    │        │        │
└────┴───────┴───────┴────────────┴────┴────┘


司法院資訊處製作；財團法人民間司法改革基金會備份。
